【裁判字號】    99,消債聲,98
【裁判日期】    990819
【裁判案由】    聲請免責
【裁判全文】
臺灣高雄地方法院民事裁定            99年度消債聲字第98號
聲  請  人
即  債務人  甲○○
上列當事人因消費者債務清理事件，聲請准予免責，本院裁定如
下：
    主  文
債務人甲○○不予免責。
    理  由
一、按法院為終止或終結清算程序之裁定確定後，除別有規定外
    ，應以裁定免除債務人之債務，消費者債務清理條例（下稱
    消債條例）第132 條固有明定。惟按法院裁定開始清算程序
    後，債務人有薪資、執行業務所得或其他固定收入，而普通
    債權人之分配總額低於債務人聲請清算前2 年間，可處分所
    得扣除自己及依法應受其扶養者所必要生活費用之數額者，
    法院應為不免責之裁定。消債條例第133 條前段亦有明定。
    再依同條例第134 條第4 款規定，債務人如因浪費、賭博或
    其他投機行為，致財產顯然減少或負擔過重之債務，而生開
    始清算之原因之事由存在，法院應為不免責之裁定，但債務
    人證明經普通債權人全體同意者，不在此限。又債務人明知
    經濟狀況不佳，猶恣意揮霍、投機之作為，對清算原因之造
    成有可歸責性，且致負擔增加，使債權人無端受害，有制止
    之必要，不宜使之免責，亦有同條款之立法意旨可資參照。
二、聲請人經本院於民國97年10月27日以97年度消債更字第1316
    號裁定（下稱更生裁定）開始進行更生程序，嗣因聲請人所
    提出之更生方案始終未能獲債權人同意可決，聲請人復無薪
    資、執行業務所得或其他固定收入，不符合由法院逕以裁定
    認可更生方案之要件，經本院於98年7 月8 日以98年度消債
    清字第135 號裁定開始進行清算程序。惟聲請人與他人共有
    之不動產變賣不易，其所有之汽車使用迄今已達10年，並有
    抵押貸款新台幣（下同）276,371 元，而無變價利益，經本
    院於99年5 月25日以98年度司執消債清字第100 號裁定終止
    清算程序在案。
三、本件債權人主張聲請人開始清算程序後，普通債權人之分配
    總額低於聲請人聲請清算前2 年間，以其可處分所得扣除自
    己及依法應受其扶養者所必要生活費用後之數額，故不得予
    以免責等語。經查，聲請人於95年5 月間受僱於亞太計程車
    運輸合作社，以駕駛計程車為業，每月收入約24,000元，嗣
    於97年8 月5 日因遭高雄市監理處廢止其汽車運輸營業執照
    ，並註銷銷營業車輛牌照，而無法繼續駕駛計程車營生，自
    97年8 月5 日起即依靠每月4,000 元之身心障礙補助款維生
    乙節，業經更生裁定認定在案，足認聲請人於98年7 月8 日
    清算程序開始以前，自96年7 月起至97年7 月止之每月可處
    分所得為24,000元，自97年8 月迄今之每月可處分所得為4,
    000 元，故其於清算程序開始前2 年內之可處分收入總額為
    336,000 元（即[24, 000×12]+[ 4,000 ×12]=336,000 ）
    。又聲請人之配偶已經去世，其子女均已成年，有戶籍謄本
    為憑（見更生卷第60頁），參諸內政部公告96、97、98年度
    高雄市每人每月最低生活費用為10,708元、10,991元、11,3
    09元以觀，足認聲請人於96、97年間為維持自己生活所需費
    用以不逾10,708元、10,991元、11,309元者為必要，故聲請
    人自96年7 月起至98年7 月止所需必要生活費用為264,595
    元（即[10,708 ×5]+[10,991×12]+[11,309 ×7]=53,540+
    131,892+79,163=264,595），應堪認定。是以聲請人於清算
    程序開始前可處分之收入總額336,000 元扣除必要生活費用
    264,595 元後之餘額為71,405元。惟本件債權人於清算程序
    進行中未受償分文，經本院依職權調取本院98年度司執清償
    清字第100 號清算事件核閱無訛，揆諸前引消債條例第133
    條規定，本件債權人之分配總額顯低於聲請人聲請清算前2
    年間，可處分所得扣除自己必要生活費用後之數額，本院依
    法不得為免責之裁定。至於債權人另主張聲請人有消債條例
    第134 條第4 款規定之浪費、賭博或其他投資行為，致財產
    顯然減少或負擔過重債務情事乙節，因本件有絕對不免責之
    事由存在，業經本院審認如前，而無再審究聲請人有無前揭
    浪費情事存在之必要。
四、綜上所述，聲請人有消債條例第133 條規定不得裁定免責之
    法定事由存在，且全體債權人均不同意聲請人免責，揆諸首
    揭規定及說明，不應准許債務人免責之聲請，爰裁定如主文
    。
中    華    民    國    99    年    8     月    19    日
                  民事第五庭  法  官  賴文姍
上為正本係照原本作成。
如不服本裁定，應於裁定送達後10日內，以書狀向本院提出抗告
，並繳納抗告費新臺幣1千元。
中    華    民    國    99    年    8     月    19    日
                              書記官  林秀珍

司法院資訊處製作；財團法人民間司法改革基金會備份。
